臺灣高等法院交通事件裁定　　　　　　 96年度交抗字第526號
抗　告　人
即受處分人　 甲○○
上列抗告人因違反道路交通管理處罰條例案件，不服臺灣臺北地
方法院，中華民國96年6月29日所為裁定（96年度交聲字第412號
），提起抗告，本院裁定如下：
    主  文
抗告駁回。
    理  由
一、原處分機關臺北市交通事件裁決所於民國（下同）96年4 月
    11日以北市裁二字第裁22-Ａ00000000 號違反道路交通管理
    事件裁決書，因受處分人甲○○於96年2月1日晚間20時58分
    許，駕駛車號7090─HK自小客車，行經臺北市○○路、敦煌
    路（北往南）路口有「限速50公里，經測時速140 公里，超
    速80公里以上未滿100 公里」之違規，為警員逕行舉發，並
    填掣北市警交大字第Ａ00000000號舉發違反道路交通管理事
    件通知單；嗣受處分人向原處分機關提出申述，經原處分機
    關調查結果，仍認其有前揭違規行為，而依道路交通管理處
    罰條例第43條第1 項第2款、第4項規定，裁處受處分人罰鍰
    一萬二千元及吊扣汽車牌照三個月，並依同條例第63條第 1
    項規定，記違規點數三點，且吊扣行照三個月。
二、受處分人聲明異議意旨略以：舉發地點為一不甚寬敞之道路
    ，且舉發時間為傍晚8時許，實無法高速行駛到時速140公里
    ，請查明該處之測速儀器是否有故障或類似情事，爰依法聲
    明異議云云。
三、原裁定略以：
  (一)本件異議人於前揭時地駕駛車輛超速違規之事實，有卷附舉
    發違規相片1 紙可考，且據證人即舉發員警證稱：本件是由
    臺北市○○路北向南方向及敦煌路口的固定測速桿照相測得
    超速，依據違規相片所示，於96年2月1日20點58分38秒，車
    號7090─HK號自用小客車，時速為140 公里，而該路口速限
    50公里，有超速之情形，所以伊逕行舉發；該相片所示違規
    地點是承德路北往南方向與敦煌路口，該處是承德橋一下橋
    後，距橋下紅綠燈約30至50公尺處，測速器所在位置是在承
    德路北向南方向的中間安全島上；相片顯示在雷達感應範圍
    內只有本件被舉發之車輛，沒有受到其他車輛干擾的情形，
    如果相片顯示有2輛車，伊就不會舉發等語明確。
  (二)異議人雖以舉發違規時地不可能出現如此高速，而質疑測速
    儀器故障云云。惟查：本件舉發地點之測速儀器，業據經濟
    部標準檢驗局檢定合格，且仍在有效期間內等情，有臺北市
    政府警察局大同分局96年4月30日北市警同分交字第0963107
    5200號函檢附之雷達測速儀檢定合格證書1 份在卷可稽；又
    經原審法院函詢舉發機關關於舉發地點在本件舉發時間前後
    3日內（即96年1月31日0時起至同年2月2日24時止）之舉發
    情形，經覆稱該3 日內共計舉發超速違規27件，而除本件車
    號7090─HK號之自用小客車聲明異議外，其餘並無異議情事
    等情，亦有臺北市政府警察局大同分局96年6 月23日北市警
    同分交字00000000000 號函附卷可考，則本件舉發時間前後
    ，經由同一測速儀器拍照舉發之其他違規案件，並無以測速
    儀器故障為由而聲明異議之情形，實難認該測速儀器獨於拍
    攝本件違規相片時發生故障；再參以前述證人即舉發員警另
    證稱；伊負責本件違規路段之舉發勤務至少有10年的時間，
    依據伊的執勤經驗，晚間八時許的車輛比較少，時速是有可
    能達到140 公里，且本件異議人行進方向是往市區○○○段
    通常是往郊區方向的車輛比較多，往市區方向的車輛比較少
    等情（同見本院上開訊問筆錄），本件受處分人質疑測速儀
    器故障乙節，並無相當證據足佐，委無可採。
  (三)綜合前述，已堪認定異議人確有駕駛汽車行車速度超過規定
    之最高時速60公里以上（且為超速80公里以上，未滿100 公
    里）之違規行為，原處分機關依道路交通管理處罰條例第43
    條第1項第2款、第4 項規定，裁處罰鍰一萬二千元及吊扣汽
    車牌照三個月，並依同條例第63條第1 項規定，記違規點數
    三點，固非無據，然原處分機關卻逾越上開裁罰規定，加罰
    「吊扣行照三個月」，且漏未依同條例第43條第5 項前段規
    定為「應接受道路交通安全講習」之諭知，而撤銷原處分，
    改依違反道路交通管理處罰條例第43條第1項第2款、第4 項
    、第5項前段，及第63條第1項第3 款規定，裁處受處分人罰
    鍰一萬二千元，並吊扣汽車牌照三個月，且應接受道路交通
    安全講習，並記違規點數三點。
四、抗告意旨略以：受處分人之車輛為三菱車種1600CC之車輛，
    且為自排車，如欲達時速140 公里，加速距離應大於整座承
    德橋，故承德橋往台北市區○路段實無達140 公里時速之條
    件，請詳三菱公司所附資料，又受處分人年齡已達52歲，且
    有膽固醇及血脂肪偏高之情形，請詳身體檢查報告云云。
五、本院查：
  (一)按汽車駕駛人，駕駛汽車行車速度，超過規定之最高時速60
    公里以上，處新臺幣六千元以上二萬四千元以下罰鍰，並吊
    扣該汽車牌照三個月，且應接受道路交通安全講習，並記違
    規點數三點，道路交通管理處罰條例第43條第1項第2款、第
    4項、第5項前段，及第63條第1項第3款，分別定有明文。
  (二)受處分人於96年2月1日晚間20時58分許，駕駛車號7090─HK
    自小客車，行經臺北市○○路、敦煌路（北往南）路口有「
    限速50公里，經測時速140公里，超速80公里以上未滿100公
    里」違規之情，業據證人即舉發員警柯樹雄於原審具結證述
    明確在卷，已如上述（見原審卷第29頁背面、第30頁），本
    件違規情形既經證人即舉發員警柯樹雄於執勤時依法舉發違
    規事實，並於原審具結明確，且其與受處分人毫無怨懟，自
    無自陷於偽證罪之追訴而構詞誣陷受處分人之理，而其上開
    證言又查無顯著瑕疵或與事實不符之處，應值採信。
  (三)受處分人之違規事實，復有舉發違規相片1 紙可考，且本件
    舉發地點之測速儀器，業據經濟部標準檢驗局檢定合格，且
    仍在有效期間內等情，有臺北市政府警察局大同分局96年4
    月30日北市警同分交字第09631075200 號函檢附之雷達測速
    儀檢定合格證書1 份在卷可稽，則該自動測速照相儀器於正
    常使用之情況下所測得之數據應屬可信，是受處分人確有駕
    駛前揭車輛在前揭時地超速行駛之違規事實，應堪認定。受
    處分人雖以其駕駛之車輛於前開路段無法加速至時速140 公
    里等語置辯，惟迄未提出相關資料以為佐證，是受處分人所
    辯，並無足採。至受處分人之年齡、健康狀況，核與本件違
    規情形無關，自難採為有利受處分人之認定，附此敘明。
六、綜上所述，本件受處分人超速行駛之違規事實，事證明確，
    原審以受處分人之聲明異議雖無理由，但原處分機關依道路
    交通管理處罰條例第43條第1項第2款、第4 項規定，裁處罰
    鍰一萬二千元及吊扣汽車牌照三個月，並依同條例第63條第
    1項規定，記違規點數三點，漏未依同條例第43條第5項前段
    規定為「應接受道路交通安全講習」之諭知，且逾越上開裁
    罰規定，加罰「吊扣行照三個月」，自有不當為由，撤銷原
    處分，改依違反道路交通管理處罰條例第43條第1項第2款、
    第4項、第5項前段，及第63條第1項第3款規定，裁處受處分
    人罰鍰一萬二千元，並吊扣汽車牌照三個月，且應接受道路
    交通安全講習，並記違規點數三點，經核並無違誤。受處分
    人抗告意旨，猶執陳詞否認違規事實，片面臆測儀器採證不
    實，指摘原審裁定不當，為無理由，應予駁回。
據上論結，應依道路交通案件處理辦法第26條，刑事訴訟法第41
2條，裁定如主文。
中　　華　　民　　國　　96　　年　　7 　　月　　31　　日
　　　　　　　　　刑事第十庭    審判長法　官　楊炳禎
　　　　　　　　　　　　　　　　　　  法　官　陳博志
　　　　　　　　　　　　　　　　　　  法　官　李春地
以上正本證明與原本無異。
不得再抗告。
                                書記官 蘇秋
中　　華　　民　　國　　96　　年　　8 　　月　　1 　　日
